【裁判字號】    94,上訴,1851
【裁判日期】    950227
【裁判案由】    違反毒品危害防制條例
【裁判全文】
臺灣高等法院高雄分院刑事判決        94年度上訴字第1851號
上  訴  人  臺灣高雄地方法院檢察署檢察官
上  訴  人
即  被  告  甲○○
上列上訴人因被告違反毒品危害防制條例案件，不服臺灣高雄地
方法院94年度訴字第2833號中華民國94年11月7日第一審判決（
起訴案號：臺灣高雄地方法院檢察署94年度毒偵字第3040號），
提起上訴（併案案號：同署94年度毒偵字第7881號），本院判決
如下：
    主  文
原判決撤銷。
甲○○連續施用第一級毒品，處有期徒刑壹年；扣案之第一級毒
品海洛因壹包（驗前毛重0.35公克）、摻雜Ｋ他命之海洛因壹包
（驗後毛重零點陸公克）及殘留第一級毒品海洛因之殘渣袋拾壹
個，均沒收銷燬。又連續施用第二級毒品，處有期徒刑陸月；扣
案之第二級毒品甲基安非他命貳包（驗後毛重共計拾肆點陸公克
）及殘留第二級毒品甲基安非他命吸食器貳組，均沒收銷燬之。
應執行有期徒刑壹年肆月；扣案之第一級毒品海洛因壹包（驗前
毛重0.35公克）、摻雜Ｋ他命之海洛因壹包（驗後毛重零點陸公
克）、殘留第一級毒品海洛因之殘渣袋拾壹個、第二級毒品甲基
安非他命貳包（驗後毛重拾肆點陸公克）及殘留第二級毒品甲基
安非他命吸食器貳組，均沒收銷燬之。
    事  實
一、甲○○於民國90、92年間因施用毒品案件，分別經法院裁定
    送觀察、勒戒後，均認無繼續施用毒品之傾向，而先後於90
    年10月19日、92年3 月13日執行完畢釋放。其仍不知悔改，
    於前開觀察、勒戒執行完畢釋放後5 年內，分別基於施用第
    一級毒品海洛因及第二級毒品甲基安非他命之概括犯意，於
    94 年1月初某日起至同年2 月底某日止，在高雄市左營區重
    愛22巷50號11樓之2 房間內，將第一級毒品海洛因摻入香煙
    吸食之方式，約每2 、3 日施用1 次，連續施用第一級毒品
    海洛因多次，並承同一施用第一級毒品海洛因之概括犯意，
    於同年8 月27日上午在其高雄市三民區○○○路23巷3 號家
    中，以同一方式施用第一級毒品海洛1 次；其並自94年1 月
    底某日起至同年2 月底某日止，在上址房間內，以吸食器燒
    烤之方式，約每2 、3 日施用1 次，連續施用第二級毒品甲
    基安非他命多次，並承同一施用第二級毒品之概括犯意，於
    同年8 月27日上午，在其上開家中，以同一方法施用第二級
    毒品甲基安非他命1 次。嗣於94年3 月3 日1 時30分許，在
    上址為警查獲，並在其房間內扣得海洛因1 包（原審卷第26
    頁扣押物品清單編號10，毛重0.35公克）、摻雜Ｋ他命之海
    洛因1 包（原審卷第26頁扣押物品清單編號8，驗前毛重0.7
    公克、驗後毛重0.6 公克）、殘留海洛因之殘渣袋11個（原
    審卷第27頁扣押物品清單編號3）、 甲基安非他命2 包（原
    審卷第26頁扣押物品清單編號7 、9 號，驗前毛重合計14.8
    公克、驗後毛重合計14.6公克）、在該處客廳扣得殘留甲基
    安非他命之吸食器2 組（原審卷第28頁扣押物品清單編號4
    ）。又於同年8 月28日17時30分許，在高雄市○○區○○路
    555 號經警路檢，並經甲○○同意採集尿液送驗有嗎啡及甲
    基安非他命陽性反應，始悉上情。
二、案經內政部警政署保安警察第三總隊第二大隊、高雄市政府
    警察局鼓山分局報請臺灣高雄地方法院檢察署檢察官偵查起
    訴及併案審理。
    理  由
一、按除被告所犯為死刑、無期徒刑、最輕本刑為三年以上有期
    徒刑之罪或高等法院管轄第一審案件者外，於法院行準備程
    序進行中，被告先就被訴事實為有罪之陳述時，審判長得告
    知被告簡式審判程序之旨，並聽取當事人、代理人、辯護人
    及輔佐人之意見後，裁定進行簡式審判程序，刑事訴訟法第
    273 條之1 第1 項定有明文。查本件被告甲○○所犯為死刑
    、無期徒刑、最輕本刑為3 年以上有期徒刑以外之罪，且非
    高等法院管轄第一審之案件，其於本院審理中就前揭被訴及
    併案事實為有罪之陳述，經審判長告知簡式審判程序之旨，
    並聽取公訴人及被告之意見後，本院認無不得或不宜改依簡
    式審判程序進行之處，爰依前揭規定，經本院合議庭裁定進
    行簡式審判程序，核先敘明。
二、訊據被告甲○○對本件犯罪事實，於本院審理中坦承不諱，
    且被告於94年3 月3 日，為警採集尿液並經送驗結果，呈嗎
    啡及甲基安非他命陽性反應，此有高雄市立凱旋醫院94年3
    月14日濫用藥物尿液檢驗報告（嫌疑人尿液對照表，尿液編
    號014 號）1 紙在卷可稽（見偵一卷第8 頁），扣案之白色
    粉末1 包（原審卷第26頁扣押物品清單編號10），經送法務
    部調查局檢驗結果，為第一級毒品海洛因，有該局94年5 月
    4 日調科壹字第220019766 號鑑定通知書及94年10月21日調
    科壹字第09400479880 號函各1 紙在卷可按，扣案之摻雜Ｋ
    他命之粉末1 包（原審卷第26頁扣押物品清單編號8 、驗前
    毛重0.7 公克、驗後毛重0.6 公克）、晶體2 包（原審卷第
    26頁扣押物品清單編號7 、9 號，驗前毛重14.8公克，驗後
    毛重合計重14.6公克），經送高雄醫學大學附設中和紀念醫
    院檢驗結果，分別呈海洛因及甲基安非他命陽性反應，此有
    該院94年4 月19日告編號0000－000 、0000－000 及0000
    －000 號之檢驗報告各1 紙在卷足稽（見偵一卷第25-27 頁
    ），另扣案上開殘渣袋11個、吸食器2 個，經送該院檢驗結
    果，分別殘留第一級毒品海洛因及第二級毒品甲基安非他命
    ，亦有該院0000－000 、0000－000 之檢驗報告各1 紙在卷
    可佐（見原審卷第47、56頁）。又被告於94年8 月28日經警
    採集送驗之尿液，驗有嗎啡及甲基安非他命陽性反應，復有
    高雄市立凱旋醫院94年9 月12日濫用藥物尿液檢驗報告（編
    號：Ａ00000000號）1 份存卷可參（見警二卷第11頁）。綜
    上所述，被告犯行洵堪認定。
三、被告於90、92年間因施用毒品案件，分別經法院裁定送觀察
    、勒戒後，均認無繼續施用毒品之傾向，而先後於90年10月
    19日、92年3 月13日執行完畢釋放，此有臺灣高等法院被告
    前案紀錄表1 份在卷可稽（見本院卷第15、16頁正反面），
    其於執行觀察、勒戒完畢釋放後，5 年內再犯毒品危害防制
    條例第10條第1 項、第2 項之施用第一級、第二級毒品犯行
    ，自堪認定。
四、按海洛因、甲基安非他命，係毒品危害防制條例第2 條第2
    項第1 款、第2 款所稱之第一級、第二級毒品，故核被告所
    為，係犯該條例第10條第1 項、第2 項之施用第一級、第二
    級毒品罪。被告持有第一級、第二級毒品海洛因及甲基安非
    他命，進而施用，其前後持有之低度行為均應為施用之高度
    行為所吸收，不另論罪。被告先後多次施用第一級毒品海洛
    因及第二級毒品甲基安非他命之犯行，均時間緊接，方法相
    同，觸犯構成要件相同之罪名，顯係基於概括犯意為之，各
    應依連續犯規定論以一罪，並依法加重其刑。又被告所犯上
    開2 罪間，犯意各別、行為互殊，觸犯構成要件相異之罪名
    ，自應分論併罰。併案部分與起訴部分既有連續犯之裁判上
    一罪關係，為起訴效力所及，本院應併予審判，併此敘明。
    原審認定被告犯行明確，而予論科，固非無見，惟其就併案
    部分即被告於94年8 月27日施用第一、二級毒品之犯行未及
    審酌，尚有未洽。又甲○○於90、92年間因施用毒品案件，
    分別經法院裁定送觀察、勒戒後，均認無繼續施用毒品之傾
    向，而先後於90年10月19日、92年3 月13日執行完畢釋放，
    已如前述，原判決事實欄記載：被告前於90年間因施用毒品
    案件，經本院裁定送觀察、勒戒後，認無繼續施用毒品之傾
    向，而於92年3 月13日執行完畢釋放等語，及於據上論結欄
    漏引刑法第56條，均有疏漏，併予指明。被告以原審量刑過
    重，指摘原判決不當，並無理由；檢察官以原審未及審酌併
    案部分被告犯行，提起上訴，為有理由，原判決應予撤銷改
    判。爰審酌被告前經兩度觀察、勒戒後，尚未能戒絕毒癮，
    足證前開保安處分措施實難矯治其惡性，一再施用第一級毒
    品海洛因及第二級毒品甲基安非他命，顯見其無悔改之意，
    意志不堅，一犯再犯，本不宜寬貸，惟念其施用毒品乃自戕
    一己之身體健康，尚未害及他人，所生危害非大，且犯後坦
    承犯行，態度尚可等一切情狀，分別量處如主文第2 項所示
    之刑，並定其應執行之刑，以資懲儆。
五、在被告房間內查獲扣案之上開海洛因1 包（毛重0.35公克）
    、摻雜Ｋ他命之海洛因1 包（驗前毛重0.7 公克、驗後毛重
    0.6 公克），殘渣袋11個所殘留之海洛因，均為供被告施用
    之第一級毒品，此業經被告於原審供認在卷（見原審卷第80
    頁），其包裝難以與殘留之海洛因析離，應依毒品危害防制
    條例第18條第1 項前段規定，不問屬於犯人與否，併予沒收
    銷燬之；扣案上開甲基安非他命2 包（驗前毛重合計14.8公
    克、驗後毛重合計14.6公克）、吸食器2 組殘留之甲基安非
    他命均為供被告施用之第二級毒品，亦為被告於原審坦承不
    諱（見原審卷第80頁），被告雖於本院審理中否認上開吸食
    器2 組為其所有，然其於原審已供認明確，其本身亦確有施
    用甲基安非他命之行為，其空言否認，並無可採。該等吸食
    器與其上所殘留之甲基安非他命析離，亦應一併依毒品危害
    防制條例第18條第1 項前段，不問是否為犯人所有，沒收銷
    燬之；而送驗時所耗損之毒品既已滅失，爰不另為沒收銷燬
    之諭知，附此敘明。至於在被告房間內扣案之棉花球1 袋、
    點滴調節器1 組、蝴蝶針2 組、針頭1 支、橡膠束帶4 條、
    膠帶1 捲，及電子磅秤1 台均無證據證明與本件被告施用毒
    品有何關聯，自無庸為沒收之宣告。
據上論斷，應依刑事訴訟法第369 條第1 項前段、第364 條、第
273 條之1 第1 項、第299 條第1 項前段，毒品危害防制條例第
10條第1 項、第2 項、第18條第1 項前段，刑法第11條、第56條
、第51條第5 款，判決如主文。
本案經檢察官林應華到庭執行職務。
中    華    民    國    95    年    2     月    27    日
                  刑事第八庭    審判長法  官  李炫德
                                      法  官  李淑惠
                                      法  官  蔡國
以上正本證明與原本無異。
施用第1 級毒品部分如不服本判決應於收受本判決後10日內向本
院提出上訴書狀，其未敘述上訴理由者，並得於提起上訴後10日
內向本院補提理由書狀（均須按他造當事人之人數附繕本）「切
勿逕送上級法院」。
其餘部分不得上訴。
中    華    民    國    95    年    2     月    27    日
                                      書記官  邱麗莉
附錄本案論罪科刑法條全文：
毒品危害防制條例第10條
施用第一級毒品者，處六月以上五年以下有期徒刑。
施用第二級毒品者，處三年以下有期徒刑。


司法院資訊處製作；財團法人民間司法改革基金會備份。
